【裁判字號】    90,台聲,140
【裁判日期】    900323
【裁判案由】    損害賠償
【裁判全文】
最高法院民事裁定                                  九十年度台聲字第一四○號
    聲  請  人  甲○○
    訴訟代理人  林伯祥律師
右聲請人因與相對人乙○○間請求損害賠償事件，對於中華民國八十九年十月二十六
日本院裁定（八十九年度台上字第二四三三號），聲請再審，本院裁定如左：
    主  文
聲請駁回。
聲請訴訟費用由聲請人負擔。
    理  由
本件聲請人對於本院八十九年度台上字第二四三三號確定裁定（下稱原確定裁定），
以有民事訴訟法第四百九十六條第一項第一、二款規定之情形，聲請再審，係以：聲
請人對台灣高等法院高雄分院（下稱高雄高分院）八十八年度訴字第一一五號判決提
起上訴第三審，已於上訴理由狀中說明該判決關於其對相對人於民國八十八年二月二
十四日妨害名譽侵權行為之請求，脫漏未予審判，且相對人於八十七年六月八日誹謗
並辱罵聲請人乙節，聲請人雖於八十八年十一月二十五日準備程序中陳述，但於同年
十二月十六日已具狀撤回，竟予裁判，自屬違背法令。原確定裁定竟以聲請人未具體
指摘如何違背法令，予以駁回，其適用法規顯有錯誤及判決理由與主文顯有矛盾之情
形等語，為其論據。
惟查聲請人於八十八年七月七日提出之刑事附帶民事起訴狀記載：(一)、聲明：相對人
應給付聲請人新台幣（下同）一百五十萬元及利息，並登報道歉；(二)、事實及理由：
相對人於八十七年十二月九日以聲請人全家族都有暴力及罵聲請人賤等語，公然侮辱
聲請人。復於八十八年二月二十四日以聲請人全家都是暴力的等詞妨害名譽；嗣高雄
高分院刑事庭認定相對人就八十七年六月八日誹謗並辱罵聲請人及八十八年二月二十
四日妨害聲請人名譽為有罪判決，於八十八年七月十四日將上開刑事附帶民事訴訟以
八十八年度附民字第一九八號裁定移送同院民事庭；聲請人於八十八年十一月二十五
日提出之準備書狀雖記載：(一)、聲明：相對人應給付聲請人一百五十萬元及利息，並
登報道歉；(二)、事實及理由：相對人於八十七年六月八日以聲請人為虛偽假象之衣冠
禽獸、喪心病狂之惡劣父親之文宣，誹謗聲請人，並辱罵聲請人為骯髒人、骯髒性。
復於八十八年二月二十四日辱罵聲請人家庭都是暴力的，增加指訴相對人八十七年六
月八日之侵權行為；但於八十八年十二月十六日提出之準備書狀則記載：(一)、聲明：
相對人應給付聲請人五十萬元及利息，並登報道歉；(二)、事實及理由：相對人於八十
七年十二月九日以聲請人全家族都有暴力及抗告人賤等詞公然侮辱聲請人。復於八十
八年二月二十四日以聲請人全家族者是暴力的等詞，妨害聲請人名譽。對於相對人於
八十七年十二月九日侮辱聲請人，聲請人請求相對人賠償一百萬元部分先予撤回；至
於八十七年六月八日誹謗並辱罵聲請人部分，屬另一侵權行為，與本件請求無關，八
十八年十一月二十五日準備書狀此部分之陳述，應予刪除；八十九年七月四日言詞辯
論筆錄復記載：(一)、聲明：相對人應給付聲請人五十萬元及利息，並登報道歉；(二)、
事實及理由：引用八十八年七月七日刑事附帶民事起訴狀、八十八年十一月二十五日
準備書狀、八十八年十二月十六日準備書狀（見原審附民卷一至二頁、訴字卷七六至
七七頁、一一四至一一六頁、一七○至一七一頁）。則聲請人於前訴訟程序中請求相
對人給付五十萬元及利息，並登報道歉，其事實及理由係指高雄高分院刑事庭認定相
對人於八十八年二月二十四日妨害聲請人名譽為有罪，經裁定移送同院民事庭之部分
而已，聲請人其餘之主張，均不在本件訴訟標的範圍內。從而，高雄高分院八十八年
度訴字第一一五號判決係針對聲請人就相對人於八十八年二月二十四日妨害聲請人名
譽之侵權行為部分之請求，予以裁判，判命相對人給付聲請人一十萬元及利息，而駁
回其餘部分之請求。該判決雖贅述相對人八十七年六月八日誹謗並辱罵聲請人之事實
及理由，但不能因而認此判斷有既判力，自難謂前訴訟程序第二審判決有何脫漏或訴
外裁判之違背法令情形。雖該判決僅引用刑事判決，即認定相對人於八十八年二月二
十四日妨害聲請人名譽，判命相對人賠償，就聲請人而言，尚難指摘判決理由不備而
為自己不利之主張。至於相對人究應賠償金額若干及是否登報道歉，乃屬事實審之職
權範圍，亦難謂該判決有何違背法令之情形。原確定裁定以聲請人所提出之上訴理由
狀所載，顯係就該判決取捨證據、認定事實之職權行使，指摘其為不當，而非具體表
明合於不適用法規、適用法規不當，或民事訴訟法第四百六十九條所列各款之情形，
難認對該判決之如何違背法令已有具體之指摘，認其上訴為不合法，爰以裁定駁回其
上訴，經核並無適用法規顯有錯誤或判決理由與主文矛盾之情形。至原確定裁定另敘
相對人於八十七年六月八日誹謗並辱罵相對人乙節，雖未經原法院刑事庭裁定移送同
院民事庭，但聲請人於八十八年十一月二十五日準備程序及八十九年七月四日言詞辯
論時，對此既有所陳述及聲明，則原法院予以裁判，即無訴外裁判之可言云云，乃屬
贅述，與裁判之結果不生影響。聲請人謂原確定裁定有民事訴訟法第四百九十六條第
一項第一、二款之再審事由云云，聲請再審，為無理由。
據上論結，本件聲請應予駁回，並依民事訴訟法第九十五條、第七十八條，裁定如主
文。
中      華      民      國     九十     年      三      月    二十三    日
                              最高法院民事第二庭
                                  審判長法官  曾  桂  香
                                        法官  劉  延  村
                                        法官  劉  福  聲
                                        法官  黃  秀  得
                                        法官  顏  南  全
      右正本證明與原本無異
                                              書  記  官
中      華      民      國     九十     年      四      月      三      日


司法院資訊處製作；財團法人民間司法改革基金會備份。
